【裁判字號】    97,交聲,602
【裁判日期】    970630
【裁判案由】    聲明異議
【裁判全文】
臺灣高雄地方法院交通事件裁定         97年度交聲字第602號
原處分機關  高雄市政府交通局
異  議  人  甲○○
即受處分人
上列異議人因違反道路交通管理處罰條例案件，對於高雄市政府
交通局民國97年3 月13日高市交裁字第裁32-BB0000000號處分聲
明異議，本院裁定如下：
    主  文
原處分撤銷。
甲○○駕車行經有燈光號誌管制之交岔路口闖紅燈，處罰鍰新臺
幣貳仟柒佰元，並記違規點數參點。
    理  由
一、本件異議意旨詳如附件聲明異議狀。
二、按汽車駕駛人，行經有燈光號誌管制之交岔路口闖紅燈者，
    處新臺幣（下同）1,800 元以上5,400 元以下罰鍰，並記違
    規點數3 點，道路交通管理處罰條例第53條第1 項、第63條
    第1 項第3 款規定綦詳。又圓形紅燈顯示之意義為，車輛面
    對圓形紅燈表示禁止通行，不得超越停止線或進入路口道路
    交通標誌標線號誌設置規則第206 條第5 項第1 款規定綦詳
    。又車輛面對圓形紅燈時仍逕予穿越路口至銜接路段，含左
    轉、直行、迴轉及右轉，即視為闖紅燈之行為；車輛無視於
    紅燈警示，有穿越路口之意圖，而車身已伸入路口範圍者，
    視同闖紅燈，交通部82年4 月22日交路字第009811號函釋意
    旨可資參照。
三、本件車號CD-9298 號自用小客車之駕駛人因於民國97年1 月
    7 日上午7 時31分許，在高雄市○○○○○路口有道路交通
    管理處罰條例第60條第2 項第3 款不遵守道路交通標線指示
    之違規情事，經警逕行舉發，異議人於期限內到案陳述意見
    ，嗣經高雄市政府交通局以同一違規事由科處罰鍰新臺幣90
    0 元等情節，有高雄市政府警察局96年1 月23日高市警交相
    字第BB0000000 號舉發違反道路交通管理事件通知單、交通
    違規陳述單、高雄市政府交通局對違反道路交通管理事件不
    服裁決聲明異議意見書、高雄市政府96年5 月8 日高市府交
    裁字第裁32-B00000000號裁決書附卷可參。
四、經查：異議人甲○○固不否認有駕車行經該路口之事實，然
    辯稱：伊沿大中路行駛至自由路口時欲左轉自由路，伊之車
    輛前輪是在綠燈亮啟時即已跨越該路口之停止線，但因交通
    繁忙而停在路口等候，未及在綠燈亮啟時段左轉，故等到紅
    燈時才左轉，伊之車輛前輪並非紅燈亮啟時才跨越停止線等
    語。而觀諸卷附逕行舉發相片，固然可以看出該路口為紅燈
    之情況下，車號CD-9298 號自用小客車之前輪有跨越停止線
    （後輪並未跨越停止線）之事實，然依證人即警員韓景祥於
    本院調查時之證述以及高雄市政府警察局交通警察大隊97年
    6 月11日高市警交三字第0970015852號函覆結果可知，本件
    並無法確認異議人之車輛前輪究係在綠燈亮啟時跨越停止線
    抑或轉換紅燈時始跨越停止線，僅能確認轉換為紅燈後該車
    輛有移動，才會被感應線圈測知而拍照。本件既無證據足認
    異議人車輛之前輪是在紅燈亮啟後始跨越停止線，則應以異
    議人所述情節為認定基礎，亦即異議人車輛之前輪是在綠燈
    時段即已跨越停止線。然而，縱使異議人之車輛前輪在綠燈
    時段即已跨越停止線，嗣後燈號轉換為紅燈時，在面對圓形
    紅燈之情況下，揆諸前揭說明，異議人仍不應將車輛駛入路
    口逕予左轉，此仍應認定係屬闖越紅燈之行為，否則在自由
    路綠燈行向來往車輛之安全秩序如何獲得保障維護？實則，
    按汽車行至有號誌之交岔路口，遇有前行或轉彎之車道交通
    擁塞時，應在路口停止線前暫停，不得逕行駛入交岔路口內
    ，致號誌轉換後，仍未能通過妨礙其他車輛通行，道路交通
    安全規則第102 條第1 項第13款已有明定。從而本件異議人
    駕車行經該路口如見交通繁忙，本應在停止線前暫停等候，
    始為正辦，要難以其車輛前輪在綠燈時段即已跨越停止線，
    而作為嗣後闖越紅燈之免責事由。
五、綜上所述，異議人駕車行經交岔路口有闖越紅燈之行為，已
    如前述，此乃道路交通管理處罰條例第60條第2 項第3 款「
    不遵守道路交通標誌、標線、號誌之指示」處罰之特別規定
    ，應予優先適用，從而原處分意旨依道路交通管理處罰條例
    第60條第2 項第3 款予以裁罰，尚有未合。本件聲明異議意
    旨雖非可採，然原處分既有前揭可議之處，自應由本院予以
    撤銷，另諭知如主文所示之處罰，以資適法。
據上論斷，應依道路交通案件處理辦法第20條前段規定，裁定如
主文。
中      華      民      國   97   年   6    月   30   日
                              交通法庭  法  官  譚德周
以上正本證明與原本無異。
如不服本裁定，應於收受送達後5 日內向本院提出抗告狀。
中    華    民    國    97    年    7     月    1     日
                                        書記官  林雅婷


司法院資訊處製作；財團法人民間司法改革基金會備份。
